【裁判字號】    99,上訴,728
【裁判日期】    990226
【裁判案由】    毒品危害防制條例
【裁判全文】
臺灣高等法院刑事判決                 99年度上訴字第728號
上  訴  人
即  被  告  甲○○
上列上訴人因毒品危害防制條例案件，不服臺灣板橋地方法院九
十八年度訴字第四三八七號，中華民國九十八年十二月三十一日
第一審判決（起訴案號：臺灣板橋地方法院檢察署九十八年度毒
偵字第六五五０號），提起上訴，本院判決如下：
    主  文
上訴駁回。
    理  由
一、按提起第二審之上訴，其上訴書狀應敘述具體理由，為第二
    審上訴必備之程式。此觀民國（下同）九十六年七月四日修
    正公布刑事訴訟法第三百六十一條第二項之規定甚明。倘上
    訴理由之敘述未合乎具體之要求者，其上訴即屬同法第三百
    六十二條前段所定「上訴不合法律上之程式」，第二審法院
    應依同法第三百六十七條前段之規定，以判決駁回之。至其
    理由之具體與否，屬第二審法院審查範圍，不在第一審法院
    命補正之列，上訴書狀如已敘述理由，無論其具體與否，即
    無待其補提理由書或命補正之問題。此與上訴書狀全未敘述
    上訴理由者，第一審法院依刑事訴訟法第三百六十一條第三
    項之規定，應定期間先命補正之情形，尚屬有別。又第二審
    上訴之目的，既在於請求撤銷、變更原判決，則所謂「具體
    理由」，自應就原判決如何足以撤銷、如何應予變更之「事
    實上」或「法律上」之具體根據，本於確實之訴訟資料暨原
    因事實之所出，逐一敘述、記載，必已具體指出原判決事實
    認定之所憑有如何之錯誤（如原判決所採之證據如何不具證
    據能力，所為證明力之判斷如何違背經驗、論理法則等），
    法律之適用（尤其實體法）有如何之違誤，形式上已足以動
    搖原判決使之成為不當或違法而得改判之事由；必要時並應
    提出有利於己之事證，期使第二審法院採納，俾為有利於上
    訴人之認定，始屬合法。上訴理由之敘述，應先合乎具體之
    要求，始有所敘述可取與否之實體審理與判斷之問題。是上
    訴人之上訴書狀雖敘述上訴理由，但僅泛言原判決認定事實
    錯誤、違背法令、量刑失之過重或輕縱等情詞，而未依上揭
    意旨指出具體事由，或形式上雖已指出具體事由，然該等事
    由縱使屬實，亦不足以認為原判決有何不當或違法，或其所
    陳之事由，與訴訟資料所載不相適合，或所指摘原判決之「
    不當」或「違法」根本不存在者，均應認其實質上並未符合
    具體之要件，庶符節制濫行上訴之立法意旨。
二、本件原判決認定上訴人即被告甲○○有如其事實欄所載施用
    第一級毒品海洛因、第二級毒品甲基安非他命之犯行，因而
    依數罪併罰論處被告施用第一級毒品、第二級毒品二罪刑，
    及為相關從刑沒收之諭知，主刑部分並定應執行有期徒刑九
    月等情。係以上開事實，業據被告於偵查及原審審理時坦承
    不諱，並有白色粉末二小包、白色結晶三小包、分裝袋及電
    子磅秤扣案可證，該白色結晶三小包、白色粉末二小包，經
    送鑑定結果，確實分別檢出含有第二級毒品甲基安非他命成
    分、第一級毒品海洛因成分，有交通部民用航空局航空醫務
    中心九十八年十月二日毒品鑑定書（航藥鑑字第0984989號
    、第0000000號）各1份在卷可參，又被告之尿液經檢驗結果
    ，分別呈嗎啡（即海洛因水解後之反應）、甲基安非他命之
    陽性反應，亦有台灣檢驗科技股份有限公司九十八年九月二
    十九日濫用藥物檢驗報告可稽。已詳敘其憑以認定之證據及
    理由，並無違背證據法則。而原判決依其確認之事實而為法
    律之適用，亦無違誤。復敘明係審酌被告前有施用毒品前科
    記錄，經觀察勒戒執行完畢，並經判刑執行完畢，仍未能戒
    絕毒癮，再次漠視法令禁制而犯本罪，惟其施用毒品所生危
    害，實以自裁身心健康為主，兼衡其犯罪後坦認犯行之態度
    等一切情狀，而為刑之量定，並定其應執行之刑，量刑亦稱
    允當。被告不服原審判決提起上訴，上訴理由略稱：伊因單
    親家庭因素懇求准予申請法務部替代療法，請給予緩起訴云
    云，就原判決認定事實、適用法律及量刑等事項，有何不當
    或違法之處，並未具體指摘，自非屬上訴第二審之具體理由
    。且依毒品危害防制條例第二十一條規定，限於在犯罪未發
    覺前，自動向行政院衛生署指定之醫療機構請求治療，而於
    治療中經查獲之被告，始可由檢察官為不起訴之處分；另九
    十七年四月三十日修正之毒品危害防制條例第二十四條亦僅
    規定檢察官可為附命完成戒癮治療之緩起訴處分，本案被告
    並非於犯罪未發覺前自動赴指定之醫療機構進行「美沙冬」
    替代療法治療，且本件業經檢察官提起公訴，自與前揭規定
    不符，法院亦不得代替檢察官為不起訴或緩起訴處分，是被
    告上訴意旨所陳顯有誤會。綜上，被告提起本件上訴既未附
    具體之理由，且其前揭事由縱然屬實，亦不足以認定原判決
    有何不當或違法之處，其上訴自不合法律上之程式，爰不經
    言詞辯論予以駁回。
據上論斷，應依刑事訴訟法第三百六十七條前段、第三百七十二
條，判決如主文。
中    華    民    國    99    年    2     月    26    日
                  刑事第十八庭審判長法  官  吳鴻章
                                    法  官  曾淑華
                                    法  官  汪梅芬
以上正本證明與原本無異。
施用第一級毒品部分如不服本判決應於收受送達後10日內向本院
提出上訴書狀，其未敘述上訴之理由者並得於提起上訴後10日內
向本院補提理由書（均須按他造當事人之人數附繕本）「切勿逕
送上級法院」。
施用第二級毒品部分不得上訴。
                                    書記官  劉寶鈴
中    華    民    國    99    年    2     月    26    日

司法院資訊處製作；財團法人民間司法改革基金會備份。
